臺灣臺南地方法院民事裁定　　　　　　　　96年度抗字第92號
抗　告　人　甲○
相　對　人　新鑫股份有限公司
法定代理人　乙○○
抗告人因與相對人間拍賣抵押物事件，對於中華民國96年7月12
日本院96年度拍字第894號裁定提起抗告，本院裁定如下：
    主  文
抗告駁回。
抗告程序費用新台幣壹仟元由抗告人負擔。
    理  由
一、按扺押權人，於債權已屆清償期而未清償者，得聲請法院拍
    賣抵押物，就其賣得價金而受清償；民法第873條第1項定有
    定有明文。是抵押權人依此項規定聲請拍賣抵押物係屬非訟
    事件，法院所為准駁之裁定，無確定實體法上法律關係存否
    之性質，於債權及抵押權之存否無既判力，故袛須其抵押權
    已經依法登記，且債權已屆清償期而未受清償，法院即應為
    准許拍賣抵押物之裁定，至對於此項法律關係有爭執之人，
    為求保護其權利，不妨提起訴訟，以求解決，不得僅依抗告
    程序聲明其爭執，並據為廢棄拍賣抵押物裁定之理由（最高
    法院民國51年10月8日民刑庭總會決議(三)參照）。
二、本件相對人於原審主張：對於第三人麻興交通企業有限公司
    （下稱第三人麻興公司）有原裁定所載之債權，並由抗告人
    以原裁定主文所示之不動產設定抵押權，且經依法登記，該
    債權又已屆清償期而未受清償，有相對人提出之抵押權設定
    契約書、他項權利證明書、土地登記謄本、本票等可證，原
    法院據以准許相對人拍賣抵押物之聲請，即無不當。
三、抗告意旨略以：聲請人聲請本件拍賣抵押物裁定時，僅係主
    張「尚有『本金新台幣（下同）5,000,000元』未清償（詳
    聲請人96年5月23日民事拍賣抵押物裁定聲請狀第2頁），惟
    原裁定竟載「尚欠『本金5,444,000元』」，則該裁定金額
    顯逾聲請人聲請主張之數額，是就本件借款所尚欠之金額，
    究係為何，即有疑義，況第三人麻興公司於94年12月13日、
    95年2月17日分別匯款1,000,000元、200,000元，共計1,200
    ,000 元予相對人，用以清償本件債務，則本件債務應僅尚
    欠3,800,000元，則相對人猶以5,000,000元（甚或5,444,00
    0元）聲請本件拍賣抵押物裁定，顯非適法，原裁定顯有違
    誤，爰提出抗告，請求將原裁定廢棄等語。
四、經查，姑且不論抗告人所稱系爭債權餘額是否可採，即使依
    抗告人不爭執之債權餘額，仍尚有3,800,000元，因此，原
    裁定以本件抵押權所擔保之債權未獲清償，准許本件拍賣抵
    押物之聲請，應無違誤，況且，抗告意旨所稱之債權數額為
    何乃抵押債權之實質問題，揆諸前揭說明，應由抗告人提起
    訴訟解決，尚非本件非訟程序所得加以審究，是抗告人提起
    本件抗告即無理由，應予駁回。至抗告人主張上開聲請人聲
    請本件拍賣抵押物裁定時，僅係主張「尚有『本金5,000,00
    0元』未清償等語，惟查，相對人於96年5月24日提起本件聲
    請後，嗣後曾於96年7月5日具狀補陳本件債權餘額為5,444,
    000元，有該民事陳報狀附於原審卷可稽，原裁定據該陳報
    狀所載之金額為原裁定，尚難認有抗告人所稱「原裁定金額
    顯逾聲請人聲請主張之數額」之情形，抗告人此部分之主張
    ，應屬誤認，附此敘明。
五、據上論結，本件抗告為無理由，依非訟事件法第46條、第24
    條第1項、第21條第2項，民事訴訟法第495條之1第1項、第
    449 條第1項、第78條，裁定如主文。
中　　華　　民　　國　　96　　年　　9 　　月　　26　　日
                  民事第三庭    審判長法　官　蔡美美
                                      法　官　張季芬
                                      法　官　林福來
以上正本係照原本作成。
如不服本裁定，僅得於收受本裁定正本送達後10日內，以適用法
規顯有錯誤為理由，向本院提出再抗告狀，（須附繕本一份及
繳納再抗告裁判費新台幣1,000元），經本院許可後始可再抗告。
中　　華　　民　　國　　96　　年　　9 　　月　　26　　日
                                      書記官　吳純敏
